臺灣臺北地方法院小額民事判決
110年度北小字第3267號
原      告  永春社區管理委員會

法定代理人  李美玲  


被      告  鄭金生  

上列當事人間給付管理費事件，本院於民國110年9月13日言詞辯
論終結，判決如下：
    主      文
被告應給付原告新臺幣壹萬零壹佰伍拾元，及自民國一一○年五
月一日起至清償日止，按年息百分之五計算之利息。
訴訟費用新臺幣壹仟元由被告負擔。
本判決得假執行。但被告如以新臺幣壹萬零壹佰伍拾元為原告預
供擔保後，得免為假執行。
　　事實及理由
一、按訴狀送達後，原告不得將原訴變更或追加他訴，但請求之
    擴張或減縮應受判決事項之聲明者，不在此限，民事訴訟法
    第255條第1項但書第3款定有明文。原告起訴時原聲明：「
    被告應給付原告新臺幣（下同）11,568元，及自支付命令送
    達翌日起至清償日止，按年息5%計算之利息。」，嗣變更為
    ：「被告應給付原告10,150元，及自支付命令送達翌日起至
    清償日止，按年息5%計算之利息。」（見本院卷第45頁），
    核與上開規定相符，應予准許。
二、原告主張：被告為門牌號碼臺北市○○區○○街00巷0號1樓房屋
    之所有權人，亦為原告所管理永春社區（下稱系爭社區）之
    區分所有權人。依永春社區住戶規約第12條一、㈡約定，各
    區分所有權人應向管理委員會每月繳納管理費350元；詎被
    告自民國107年8月1日起至109年12月31日止，共積欠管理費
    10,150元（＝350元×29月），屢催未獲置理，為此依公寓大
    廈管理條例第21條、社區住戶規約提起本訴等語。並聲明：
    如變更後之聲明所示。
三、被告則以：伊確實於上開期間未繳管理費，惟伊所有系爭房
    屋前因社區共用進水池漏水，更因進水池定期保養殘留消毒
    水異味隨風飄進房屋內等，造成屋內裝潢受損，管委會不協
    助處理漏水，為何伊要繳管理費等語，資為抗辯。並聲明：
    原告之訴駁回。
四、本院之判斷：
  ㈠按區分所有權人或住戶積欠應繳納之公共基金或應分擔或其
    他應負擔之費用已逾2期或達相當金額，經定相當期間催告
    仍不給付者，管理負責人或管理委員會得訴請法院命其給付
    應繳之金額及遲延利息，公寓大廈管理條例第21條規定甚明
    。原告主張被告為系爭社區之區分所有權人，且被告自107
    年8月1日起至109年12月31日止未繳納管理費，共積欠10,15
    0元之事實，業據原告提出建物登記第二類謄本、公寓大廈
    管理組織報備證明、臺北市政府都市發展局函、永春社區住
    戶規約、管理費帳務明細、管理費催繳通知單、公示送達公
    告、存證信函等件為證，且為被告所不爭執（見本院卷第45
    頁），則原告公寓大廈管理條例第21條、社區住戶規約12條
    一、㈡約定請求被告上開期間之管理費共10,150元，應屬正
    當。
　㈡至被告雖以前揭情詞置辯。惟按因契約互負債務者，於他方
    當事人未為對待給付前，得拒絕自己之給付，民法第264條
    第1項固有明文。又所謂同時履行之抗辯，乃係基於雙務契
    約而發生，倘雙方之債務，非本於同一之雙務契約而發生，
    縱令雙方債務在事實上有密切之關係，或雙方之債務雖因同
    一之雙務契約而發生，然其一方之給付，與他方之給付，並
    非立於互為對待給付之關係者，均不能發生同時履行之抗辯
    （最高法院59年度台上字第850號判例意旨參照）。是就同
    時履行抗辯權之成立，須因本於同一雙務契約而互負債務，
    始有此抗辯權利，其中「互負債務」尤為不可或欠之前提。
    又公寓大廈之管理委員會係社區住戶為執行區分所有權人會
    議決議事項暨公寓大廈管理維護工作，互選管理委員若干人
    所設立之組織，公寓大廈管理條例第3條第9款定有明文。管
    理委員會之職務內容於同條例第36條規定已有明定，管理委
    員會係承全體住戶之委託處理社區公共事務。又區分所有權
    人依區分所有權人會議決議有繳納公共基金之義務，亦經同
    條例第18條第1項第2款明定，足見決定區分所有權人繳納公
    共基金即管理費多寡之主體，係由區分所有權人召集之區分
    所有權人會議所決定。申言之，管理委員會僅是代為執行全
    體共有人決議之事項，區分所有權人繳納對象之債權主體，
    係屬全體區分所有權人，而非管理委員會。依上可知管理委
    員會之職務與管理費之收取並非源於同一雙務契約，既非立
    於互為對待給付之關係者，自不能發生同時履行之抗辯。本
    件姑不論被告抗辯原告未修復漏水、未善盡管理社區之責等
    情是否屬實，然依前揭說明，被告應於區分所有權人會議提
    出要求原告改善，或依法訴追賠償責任，尚不得執此據為拒
    繳管理費之理由，是被告此部分所辯，即無依據。
五、綜上，原告依公寓大廈管理條例第21條、社區住戶規約12條
    一、㈡約定請求被告給付10,150元，及自支付命令送達翌日
    即110年5月1日（見司促卷第59頁）起至清償日止，按年息5
    %計算之利息，為有理由，應予准許。
六、本件係適用小額訴訟程序所為被告敗訴之判決，依民事訴訟
    法第436條之20規定，應依職權宣告假執行。併依同法第392
    條第2項規定，依職權酌定相當之擔保金額宣告被告如預供
    擔保，得免為假執行。
七、本件判決基礎已臻明確，兩造其餘攻擊防禦方法，核不影響
    判決結果，爰不予逐一論述。
八、訴訟費用負擔之依據：民事訴訟法第78條。依職權確定訴訟
    費用額為1,000元（第一審裁判費），由被告負擔。
中　　華　　民　　國　　110 　年　　10　　月　　8 　　日
                  臺北簡易庭  法  官　張瓊華
以上正本係照原本作成。
如不服本判決，須以違背法令為理由，於判決送達後20日內向本
庭（臺北市○○區○○○路0段000巷0號）提出上訴狀。如委任律師提
起上訴者，應一併繳納上訴審裁判費。
中　　華　　民　　國　　110 　年　　10　　月　　8 　　日
                              書記官　賴敏慧
　　　附錄：
一、民事訴訟法第436條之24第2項：
    對於小額程序之第一審裁判上訴或抗告，非以其違背法令為
    理由，不得為之。
二、民事訴訟法第436條之25：
    上訴狀內應記載上訴理由，表明下列各款事項：
  ㈠原判決所違背之法令及其具體內容。
  ㈡依訴訟資料可認為原判決有違背法令之具體事實。